臺灣嘉義地方法院民事裁定
110年度消債更字第113號
聲  請  人  戴學英  

代  理  人  吳惠珍律師（法律扶助律師）
債  權  人  國泰世華商業銀行股份有限公司

法定代理人  郭明鑑  


債  權  人  台灣金聯資產管理股份有限公司

法定代理人  施俊吉  


債  權  人  良京實業股份有限公司

法定代理人  平川秀一郎



債  權  人  滙誠第二資產管理股份有限公司

法定代理人  莊仲沼  


上列當事人因消費者債務清理事件聲請更生，本院裁定如下：
    主  文
聲請人戴學英自民國一一０年十二月九日下午四時起開始更生程
序。
命司法事務官進行更生程序。
    理  由
一、按法院開始更生程序之裁定，應載明其年、月、日、時，並
    即時發生效力，消費者債務清理條例（下稱消債條例）第45
    條第1項定有明文。又法院裁定開始更生或清算程序後，得
    命司法事務官進行更生或清算程序，消債條例第16條第1項
    亦定有明文可參。復按債務人不能清償債務或有不能清償之
    虞者，得依本條例所定更生程序或清算程序，清理其債務；
    債務人無擔保或無優先權之本金及利息債務總額未逾新臺幣
    （下同）1,200萬元者，於法院裁定開始清算程序或宣告破
    產前，得向法院聲請更生；本條例所稱消費者，指5年內未
    從事營業活動或從事小規模營業活動之自然人，前項小規模
    營業指營業額平均每月20萬元以下者，消債條例第3條、第4
    2條第1項、第2條第1項、第2項分別規定甚明。再按債務人
    對於金融機構負債務者，在聲請更生或清算前，應向最大債
    權金融機構請求協商債務清償方案，或向其住、居所地之法
    院或鄉、鎮、市、區調解委員會聲請債務清理之調解。債務
    人為前項請求或聲請，應以書面為之，並提出財產及收入狀
    況說明書、債權人及債務人清冊，及按債權人之人數提出繕
    本或影本；協商或調解成立者，債務人不得聲請更生或清算
    ，但因不可歸責於己之事由，致履行有困難者，不在此限，
    消債條例第151條第1項、第2項、第7項亦分別定有明文。
二、本件聲請人主張因家人做生意失敗，聲請人以刷卡購物之方
    式變賣物品轉現金支援家人，嗣利息過高，聲請人收入不高
    之情形下，以致債臺高築無法清償。對於國泰世華商業銀行
    股份有限公司（下稱國泰世華銀行）等金融機構及非金融機
    構負有1,455,497元之無擔保無優先債務，因有不能清償債
    務情事，前已提出債權人清冊，以書面向本院聲請債務清理
    調解，最大債權銀行國泰世華銀行提出以債權總額218,946
    元，分60期、0利率、每月還款金額為3,650元之還款方案，
    惟聲請人尚有另外3家資產管理公司之債務，以目前收入狀
    況無法負擔上開方案，以致調解不成立。又聲請人復未經法
    院裁定開始清算程序或宣告破產，爰請求裁定准予更生等語
    。
三、經查：
  ㈠本件聲請人主張依消債條例向最大債權銀行國泰世華銀行聲
    請債務前置協商方案，經國泰世華銀行提供以債權總額218,
    946元，分60期、0利率、每月還款金額為3,650元之還款方
    案，惟聲請人表示尚有另外3家資產管理公司之債務，包含
    資產管理公司之部分，每月僅能還款5,000元，因還款金額
    與聲請人之還款能力差距過大，無法負擔該還款方案，以致
    協商不成立等情，業據聲請人提出前置協商不成立通知書在
    卷可稽（見本院卷第17頁），並經本院調閱110年度司消債
    調字第127號調解卷核閱屬實，本件聲請人所提更生之聲請
    所應審究者為其現況是否有不能清償債務或有不能清償之虞
    之情事。是本件聲請人所提更生之聲請所應審究者為其現況
    是否有不能清償債務或有不能清償之虞之情事。
  ㈡聲請人主張其有不能清償債務之情事，並提出財產及收入狀
    況說明書、債權人清冊、債務人清冊、財團法人金融聯合徵
    信中心查詢當事人綜合信用報告－債務清理條例前置協商專
    用債權人清冊及回覆書、財政部南區國稅局嘉義市分局108
    、109年度綜合所得稅各類所得資料清單、全國財產稅總歸
    戶財產查詢清單、存摺內頁、臺灣高雄地方法院執行命令、
    勞工保險被保險人投保資料表、薪資明細單、戶籍謄本、機
    車行車執照為證（見本院卷第19至45、133至137頁）。查聲
    請人主張目前任職於良信清潔有限公司，每月薪資約24,000
    元，並提出民國110年5至10月薪資明細單為證，惟本院審酌
    聲請人提出之上開薪資明細單，其110年5月至10月收入共計
    151,601元（計算式：24,800元＋24,000元＋25,500元＋25,500
    元＋25,267元＋26,534元），平均每月收入為25,267元（計算
    式：151,601元÷6個月，元以下四捨五入），故聲請人每月
    收入應以25,267元為計算標準。聲請人主張其每月個人必要
    生活支出為膳食費8,000元、交通費1,000元、房租2,000元
    、醫療費1,200元、手機費800元、稅金及強制險保費每年1,
    650元即每月138元，共計13,138元，因未逾消債條例第64條
    之2第1項規定，按衛生福利部公告110年度臺灣省最低生活
    費13,288元之1.2倍即15,946元之金額，應予准許。又聲請
    人主張與其兄弟姊妹5人共同扶養父母，每月支出父親、母
    親扶養費各3,000元，母親每月領取敬老津貼3,772元，並提
    出聲請人父母之戶籍謄本、財政部南區國稅局嘉義縣分局10
    8、109年度綜合所得稅各類所得資料清單、全國財產稅總歸
    戶財產查詢清單、存摺內頁為證（見本院卷第139至155頁）
    。查聲請人父親22年1月生、母親27年3月生，分別為88歲、
    83歲，均已逾法定退休年齡，聲請人父親108年度所得57,98
    3元、109年度所得7,577元，名下無財產，聲請人母親無所
    得財產，堪信確有不能維持生活情事，而需聲請人扶養。本
    院審酌聲請人父親、母親戶籍地址在桃園市，其每月生活必
    要支出按衛生福利部公告110年度桃園市最低生活費15,281
    元之1.2倍即18,337元之數額計算，則聲請人與其兄弟姊妹5
    人每人每月應負擔父親扶養費3,667元（計算式：18,337元÷
    5人，元以下四捨五入），故聲請人主張每月支出父親扶養
    費3,000元尚屬合理，應予准許；而聲請人母親部分應扣除
    其母親每月領有敬老津貼3,772元，則聲請人與其兄弟姊妹5
    人每人每月應負擔母親扶養費2,913元（計算式：【18,337
    元－3,772元】÷5人，元以下四捨五入），逾此部分不應准許
    。承上，本件聲請人每月收入25,267元，扣除每月必要生活
    支出19,051元（計算式：13,138元＋3,000元＋2,913元）後，
    僅有餘額6,216元（計算式：25,267元－19,051元），雖足以
    支付最大債權銀行國泰世華銀行提出之每月繳納3,650元之
    清償方案，惟聲請人尚有資產管理公司之債務均未計入，酌
    以台灣金聯資產管理股份有限公司對聲請人有2筆債權，就2
    33,527元債權部分未提出還款方案，而145,438元債權部分
    提出分60期，5年清償，即每月清償2,424元（計算式：145,
    438元÷60期，元以下四捨五入）之還款方案（見本院卷第95
    頁）；滙誠第二資產管理股份有限公司提出以債權金額191,
    946元1次清償或以債權金額383,891元比照最大債權銀行之
    分期期數條件之還款方案（見本院卷第107頁），則按最大
    債權銀行國泰世華銀行上開分60期、0利率之還款方案計算
    ，此部分每月還款金額為6,398元（計算式：383,891元÷60
    期，元以下四捨五入），以聲請人前揭餘額6,216元，顯然
    無法負擔，況尚有良京實業股份有限公司之債權部分未計算
    。是以本院審酌聲請人現況之財產、勞力及信用等清償能力
    ，以聲請人每月收入於扣除每月合理之基本生活費用後，堪
    信已不能清償前開所負無擔保或無優先權債務1,609,387元
    （依債權人陳報之債權總額）。從而，聲請人所為本件聲請
    ，核符消債條例第3條所定之要件。
四、綜上所述，本件聲請人為一般消費者，並未從事營業活動。
    其有無法清償債務之虞情事，又所負無擔保或無優先權之本
    金及利息債務，並未逾1,200萬元，且未經法院裁定開始清
    算程序或宣告破產，又查無消債條例第6條第3項、第8條或
    第46條各款所定駁回更生聲請之事由存在，則聲請人聲請更
    生，洵屬有據，應予准許。
五、至於聲請人於更生程序開始後，應另提出足以為債權人會議
    可決或經法院認為公允之更生方案以供採擇，俾免更生程序
    進行至依消債條例第61條規定應行清算之程度，附此敘明。
六、依消債條例第11條第1項、第45條第1項、第16條第1項，爰
    裁定如主文。
中　　華　　民　　國　　110 　年　　12　　月　　9 　　日
                  民事第二庭法　官　陳威憲
以上正本係照原本作成。
本裁定不得抗告。
中　　華　　民　　國　　110 　年　　12　　月　　9 　　日
                            書記官  方瀅晴